臺灣雲林地方法院刑事判決
110年度金訴字第129號
公  訴  人  臺灣雲林地方檢察署檢察官
被      告  蔡棋樺



上列被告因違反洗錢防制法案件，經檢察官提起公訴（110年度
偵字第4475號），被告於準備程序中就被訴事實為有罪之陳述，
經告知簡式審判程序之旨，並聽取當事人之意見後，本院合議庭
裁定由受命法官獨任進行簡式審判程序，並判決如下：
    主    文
乙○○幫助犯洗錢防制法第十四條第一項之一般洗錢罪，處有期徒
刑貳月，併科罰金新臺幣貳萬元，罰金如易服勞役，以新臺幣壹
仟元折算壹日。
    事實及理由
一、犯罪事實：
    乙○○已預見將金融帳戶交予陌生他人，極可能遭他人（即詐欺
    者）將之作為詐取被害人匯款之人頭帳戶，使詐欺者得令被
    害人將詐得款項轉帳至其所提供之人頭帳戶後領取花用，且
    已預見使用人頭帳戶之他人，極可能係以該帳戶作為收受、
    提領詐欺贓款使用，提領後即產生遮斷資金流動軌跡，而逃
    避國家追訴處罰效果，竟仍基於縱他人以其帳戶實行詐欺取
    財、洗錢犯罪亦不違背其本意之幫助詐欺取財與幫助洗錢之
    不確定故意（即容許、任由犯罪發生之故意，但無證據證明
    有加重詐欺之幫助故意），依某詐欺集團（下稱本案詐欺集
    團，無證據證明有尚未滿18歲或超過3人以上成員）所屬成
    員暱稱「小圓」之人之指示，於民國110年3月13日某時，在
    雲林縣虎尾鎮之7-11便利商店圓真門市，將其所申辦之中華
    郵政股份有限公司虎尾郵局帳號0000000-0000000號帳戶（
    下稱本案帳戶）之提款卡寄予本案詐欺集團某成員，再將本
    案帳戶之密碼提供予「小圓」（無證據證明乙○○因此有獲得
    對價）。嗣本案詐欺集團成員取得本案帳戶提款卡及密碼後
    ，即共同意圖為自己不法之所有，基於詐欺取財（或加重詐
    欺取財）之犯意聯絡，於110年3月16日某時，假冒「Check2C
    heck」電商業者及郵局人員，致電甲○○誆稱：訂單設定錯誤
    ，需依指示操作網路轉帳以解除設定云云，使甲○○陷於錯誤
    ，依指示進行操作，再於同日晚間8時27分、8時29分許，各
    將新臺幣(下同)49,987元、47,139元匯至本案帳戶內。嗣甲
    ○○發覺受騙報案，始查悉上情。
二、程序事項： 
    被告乙○○所犯之罪，非死刑、無期徒刑、最輕本刑為3年以
    上有期徒刑之罪，其於準備程序中就前揭被訴事實為有罪之
    陳述，經告知簡式審判程序之旨，並聽取檢察官與被告之意
    見後，本院合議庭認宜改依簡式審判程序進行審判，遂依刑
    事訴訟法第273條之1第1項規定，裁定由受命法官獨任進行
    簡式審判程序，是本案之證據調查，依刑事訴訟法第273條
    之2規定，不受同法第159條第1項、第161條之2、第161條之
    3、第163條之1及第164條至第170條規定之限制。
三、證據名稱：
  ㈠證人即被害人甲○○於110年3月16日之警詢筆錄（偵卷第9頁正
    、反面）。　　　　
  ㈡證人即被害人甲○○提供之網路銀行交易明細（偵卷第13頁）
    。
  ㈢證人即被害人甲○○提供之通話記錄（偵卷第14頁）。
  ㈣被告之虎尾郵局帳戶基本資料與客戶歷史交易清單（偵卷第1
    6頁至第17頁）。
  ㈤被告之自白（本院卷第41頁）。
四、論罪科刑之理由：
  ㈠按刑法第30條之幫助犯，係以行為人主觀上有幫助故意，客
    觀上有幫助行為，即對於犯罪與正犯有共同認識，而以幫助
    意思，對於正犯資以助力，但未參與實行犯罪之行為者而言
    。幫助犯之故意，除需有認識其行為足以幫助他人實現故意
    不法構成要件之「幫助故意」外，尚需具備幫助他人實現該
    特定不法構成要件之「幫助既遂故意」，惟行為人只要概略
    認識該特定犯罪之不法內涵即可，無庸過於瞭解正犯行為之
    細節或具體內容。金融帳戶乃個人理財工具，依我國現狀，
    申設金融帳戶並無任何特殊限制，且可於不同之金融機構申
    請多數帳戶使用，是依一般人之社會通念，若見他人不以自
    己名義申請帳戶，反而收購或借用別人之金融帳戶以供使用
    ，並要求提供提款卡及密碼，則提供金融帳戶者主觀上如認
    識該帳戶可能作為對方收受、提領特定犯罪所得使用，對方
    提領後會產生遮斷金流以逃避國家追訴、處罰之效果，仍基
    於幫助之犯意，而提供該帳戶之提款卡及密碼，以利洗錢實
    行，仍可成立一般洗錢罪之幫助犯（最高法院108年度台上
    大字第3101號裁定意旨參照）。查本案詐欺集團成員向被害
    人施以詐術致陷於錯誤而依指示匯款至被告提供之本案帳戶
    ，旋遭詐欺集團成員提領一空，被告所為固未直接實行詐欺
    取財、掩飾、隱匿犯罪所得之構成要件行為，惟被告依其社
    會生活經驗必定可以預見，其將本案帳戶提款卡及密碼交付
    與陌生之他人，他人極有可能以之作為犯罪工具，而使其行
    為對詐欺集團成員遂行詐欺取財、掩飾或隱匿犯罪所得有所
    助力，利於詐欺取財及洗錢之實行。又被告固已預見其提供
    本案帳戶將會有助於本案詐欺集團施行詐欺取財罪，但並無
    證據證明被告已預見本案詐欺集團會使用加重詐欺之手段施
    行詐騙，是縱使本案詐欺集團有使用加重詐欺之手段，依前
    說明，被告也僅以其主觀認知之幫助普通詐欺取財罪論處。
    核被告所為，係犯刑法第30條第1項前段、第339條第1項之
    幫助詐欺取財罪及刑法第30條第1項前段、違反洗錢防制法
    第2條第2款而犯同法第14條第1項之幫助一般洗錢罪。
  ㈡被告所為交付本案帳戶提款卡及密碼之行為，同時犯幫助詐
    欺取財罪及幫助一般洗錢罪，係以一行為觸犯數罪名，為想
    像競合犯，應依刑法第55條規定，從一重之幫助一般洗錢罪
    論處。
　㈢刑之加重減輕：
  ⒈按犯前2條之罪，在偵查或審判中自白者，減輕其刑，洗錢防
    制法第16條第2項定有明文。查被告於本院審理時對於所犯
    同法第14條第1項之罪自白不諱（見本院卷第41頁），依上
    開規定，應予減輕其刑。
  ⒉被告基於幫助之犯意而實行一般洗錢之幫助行為，為幫助犯
    ，爰依刑法第30條第2項規定，按正犯之刑減輕之。並依法
    遞減其刑。
  ㈣爰以行為人之責任為基礎，審酌被告提供本案帳戶提款卡、
    密碼予他人，使他人將之作為向被害人詐欺取財之人頭帳戶
    ，非但造成被害人之財產上損失，並使犯罪者得以掩飾真實
    身分，且匯入本案帳戶之詐欺所得一旦經提領出，即得製造
    金流斷點，增加查緝犯罪之困難，被告所為足以助長社會犯
    罪風氣，殊屬不當。然慮及被告未曾因犯罪受刑之宣告，有
    臺灣高等法院被告前案紀錄表在卷可參，被告素行尚稱良好
    ，且其非實際參與詐欺取財、洗錢之正犯，行為之不法內涵
    相較正犯而言為小，另被告犯後坦承犯行，符合減刑條件，
    態度略見悔意。並考量被害人因受騙匯入本案帳戶之金額多
    寡，及被告於本院審理時自陳已與配偶離異，有子女，現從
    事殯葬業，高職肄業之教育程度（見本院卷第43頁）等一切
    情狀，量處如主文所示之刑，並就罰金刑部分諭知易服勞役
    之折算標準。
  ㈤沒收部分：
  ⒈被告固有將本案帳戶提供詐欺集團成員遂行詐欺之犯行，惟
    卷內並無積極證據證明被告就此已獲有報酬或因此免除債務
    ，自無從遽認被告有何實際獲取之犯罪所得，爰不予諭知沒
    收或追徵其價額。
  ⒉洗錢防制法第18條第1項固規定「犯第14條之罪，其所移轉
　　、變更、掩飾、隱匿、收受、取得、持有、使用之財物或財
    產上利益，沒收之；犯第15條之罪，其所收受、持有、使用
    之財物或財產上利益，亦同。」，惟被告非實際上提款之人
　　，無掩飾隱匿詐欺贓款之犯行，非洗錢防制法第14條第1項
    之正犯，自無上開條文適用，附此敘明。
據上論斷，依刑事訴訟法第273條之1第1項、第299條第1項前段
，判決如主文（依刑事判決精簡原則僅記載程序法）。
本案經檢察官吳文城提起公訴，檢察官陳淑香到庭執行職務。
中　　華　　民　　國　　111 　年　　1 　　月　　27　　日
                  刑事第七庭  法  官  簡廷恩
以上正本證明與原本無異。
如不服本判決應於收受判決後20日內向本院提出上訴書狀，並應
敘述具體理由；其未敘述上訴理由者，應於上訴期間屆滿後20日
內向本院補提理由書（均須按他造當事人之人數附繕本）。「切
勿逕送上級法院」。
告訴人或被害人對於判決如有不服，具備理由請求檢察官上訴者
，其上訴期間之計算，係以檢察官收受判決正本日期為準。
                                      書記官  許馨月
中　　華　　民　　國　　111 　年　　1 　　月　　27　　日
附錄本案論罪科刑法條全文：
刑法第30條：
幫助他人實行犯罪行為者，為幫助犯。雖他人不知幫助之情者，
亦同。
幫助犯之處罰，得按正犯之刑減輕之。
洗錢防制法第2條：
本法所稱洗錢，指下列行為：
一、意圖掩飾或隱匿特定犯罪所得來源，或使他人逃避刑事追訴
    ，而移轉或變更特定犯罪所得。
二、掩飾或隱匿特定犯罪所得之本質、來源、去向、所在、所有
    權、處分權或其他權益者。
三、收受、持有或使用他人之特定犯罪所得。
洗錢防制法第14條：
有第二條各款所列洗錢行為者，處7年以下有期徒刑，併科新臺
幣5百萬元以下罰金。
前項之未遂犯罰之。
前二項情形，不得科以超過其特定犯罪所定最重本刑之刑。
刑法第339條：
意圖為自己或第三人不法之所有，以詐術使人將本人或第三人之
物交付者，處5年以下有期徒刑、拘役或科或併科50萬元以下罰
金。
以前項方法得財產上不法之利益或使第三人得之者，亦同。
前二項之未遂犯罰之。